【裁判字號】    98,簡上,576
【裁判日期】    980924
【裁判案由】    詐欺
【裁判全文】
臺灣桃園地方法院刑事判決             98年度簡上字第576號
上  訴  人  臺灣桃園地方法院檢察署檢察官
被      告  丙○○
上列上訴人因被告詐欺案件，不服中華民國98年5月7日本院98年
度壢簡字第1186號第一審刑事簡易判決（聲請簡易判決處刑書案
號：臺灣桃園地方法院檢察署97年度偵字第24790號、第24704號
），提起上訴，及移送併案審理（臺灣桃園地方法院檢察署98年
度偵字第5866號、臺灣高雄地方法院檢察署98年度偵字第 14889
號），本院管轄之第二審合議庭判決如下：
    主  文
原判決撤銷。
丙○○幫助意圖為自己不法之所有，以詐術使人將本人之物交付
，處有期徒刑陸月，如易科罰金，以新臺幣壹仟元折算壹日。
    事  實
一、丙○○可預見任意將金融帳戶交付與他人，足供他人用為詐
    欺取財之犯罪後收受被害人匯款，以遂其掩飾或隱匿犯罪所
    得財物目的之工具，竟不違背其本意而基於幫助詐欺犯意，
    於民國97年8月6日至14日間某日，在桃園縣中壢市內壢火車
    站前，將其前向臺灣土地銀行股份有限公司（下稱土地銀行
    ）嘉義分行申設之存款帳戶（戶名：丙○○，帳號：000-00
    0-00000-0 號）、渣打國際商業銀行股份有限公司（下稱渣
    打銀行）內壢分行申設之存款帳戶（戶名：丙○○，帳號：
    00000-000000000 號）之存摺、金融卡及密碼，一併交付與
    真實姓名年籍不詳之詐騙集團成年人使用。嗣該詐騙集團成
    員即共同意圖為自己不法之所有，並基於詐欺取財之犯意聯
    絡：(一)先自同年月14日上午9 時45分許起，推由真實姓名年
    籍不詳之成年男女，陸續撥打電話與甲○○，佯稱身分證件
    遭盜用，檢察官欲凍結其帳戶，復予通緝及管收云云，致甲○○陷於錯誤，而於同年月18日匯款新臺幣（下同）16萬元
    至丙○○前開土地銀行帳戶；(二)再於同年月18日下午4 時許
    ，推由真實姓名年籍之成年男女，先後去電給乙○○，誆稱
    購物扣款設定方式有誤，須至自動櫃員機操作更改云云，致
    乙○○陷於錯誤，遂分別於翌日（25日）凌晨1 時15分、18
    分、20分許，各轉帳9萬5,000元、2,000元、3,000元，共計
    10萬元至丙○○前開渣打銀行帳戶；(三)另於同年月25日傍晚
    5 時21分許，推由真實姓名年籍不詳之成年男女，接連撥打
    電話與丁○○，訛稱購物扣款設定方式有誤，須至自動櫃員
    機操作更改云云，致丁○○陷於錯誤，乃於同日晚間7 時47
    分許，匯款9萬4,000元至丙○○前開渣打銀行帳戶，並旋遭
    該詐騙集團成員提領一空，合計詐得35萬4,000 元。嗣經甲○○、乙○○、丁○○發覺受騙，報警處理而循線查獲上情
    。
二、案經桃園縣政府警察局中壢分局報請臺灣桃園地方法院檢察
    署檢察官，及臺北縣政府警察局永和分局報請臺灣板橋地方
    法院檢察署檢察官呈請臺灣高等法院檢察署檢察長令轉臺灣
    桃園地方法院檢察署檢察官偵查後聲請以簡易判決處刑，另
    臺中縣警察局大甲分局報請臺灣桃園地方法院檢察署檢察官
    移送併辦，暨高雄市政府警察局移送臺灣高雄地方法院檢察
    署檢察官移送併辦。
    理  由
一、證據能力部分：
  (一)按被告之自白，非出於強暴、脅迫、利誘、詐欺、疲勞訊問
    、違法羈押或其他不正之方法，且與事實相符者，得為證據
    ；被告陳述其自白係出於不正之方法者，應先於其他事證而
    為調查，該自白如係經檢察官提出者，法院應命檢察官就自
    白之出於自由意志，指出證明之方法，刑事訴訟法第156 條
    第1項、第3項定有明文。準此，被告丙○○經合法傳喚但均
    未於準備程序、審判期日到庭，並無可認對檢察官所提其於
    警詢時、偵查中不利於己之供述有何爭執，復本院亦查無有
    何顯然不正之方法取得情事，而悖於其自由意志，是被告前
    開不利於己供述得為證據，合先敘明。
  (二)次按被告以外之人於審判外之陳述雖不符刑事訴訟法第 159
    條之1至之4規定，而經當事人於審判程序同意作為證據，法
    院審酌該言詞陳述或書面陳述作成時之情況，認為適當者，
    亦得為證據；當事人、代理人或辯護人於法院調查證據時，
    知有刑事訴訟法第159條第1項不得為證據之情形，而未於言
    詞辯論終結前聲明異議者，視為有前項之同意，同法第 159
    條之5 定有明文。又該條立法意旨在於傳聞證據未經當事人
    之反對詰問予以核實，原則上先予排除，惟若當事人已放棄
    反對詰問權，於審判程序中表明同意該等傳聞證據可作為證
    據；或於言詞辯論終結前未聲明異議，基於尊重當事人對傳
    聞證據之處分權，及證據資料愈豐富，愈有助於真實發見之
    理念，且強化言詞辯論主義，使訴訟程序得以順暢進行，上
    開傳聞證據亦均具有證據能力。準此，被告既未遵期到庭，
    就檢察官提出之證人即被害人甲○○、乙○○、丁○○警詢
    時、偵查中所為陳述，於言詞辯論終結前未聲明異議，且本
    院認其作成之情形並無不當之情形，經審酌後認為適當，故
    渠等證人前開審判外之陳述均得為證據，併此敘明。
  (三)另被告前向土地銀行嘉義分行申設之存款帳戶（戶名：丙○○，帳號：000-000-00000-0 號）、渣打銀行內壢分行申設
    之存款帳戶（戶名：丙○○，帳號：00000-000000000 號）
    開戶基本資料、交易明細表，被害人甲○○、乙○○、丁○○之匯款單據等，均與本案事實具有自然關聯性，復均屬書
    證性質，亦查無事證足認有違背法定程序或經偽造、變造所
    取得之情事，應得認屬刑事訴訟法第159 條之4第2款之業務
    上文書，是堪認均有證據能力，附此敘明。
二、被告丙○○前於警詢時、偵查中固坦承前開土地銀行、渣打
    銀行帳戶為其所申設使用，且於上述時地交付前開土地銀行
    帳戶存摺、金融卡及密碼等物之事實，惟矢口否認有何幫助
    詐欺犯行，辯稱：伊不知所交付之前開土地銀行帳戶係供作
    詐騙使用，且所持前開渣打銀行帳戶存摺、金融卡及密碼等
    物乃於辦理變更密碼後，因放在機車置物箱內而遭撬開失竊
    ，俟於翌日辦理掛失始知列為警示帳戶云云。經查：
  (一)上揭犯罪事實，業據證人即被害人甲○○、乙○○、丁○○
    於警詢時、偵查中證述綦詳，復有被告前向土地銀行嘉義分
    行申設之存款帳戶（戶名：丙○○，帳號：000-000-00000-
    0 號）、渣打銀行內壢分行申設之存款帳戶（戶名：丙○○
    ，帳號：00000-000000000 號）開戶基本資料、交易明細表
    ，被害人甲○○、乙○○、丁○○之匯款單據等在卷可稽；
    且依被告前開土地、渣打銀行帳戶交易表所載，被害人甲○○、乙○○、丁○○於上述時間所匯入之款項，旋不久即遭
    領出，顯然係供作收取被害款項使用，自足徵被告所持前開
    土地、渣打銀行帳戶確供該詐騙集團犯詐欺取財犯罪，並收
    受被害人甲○○、乙○○、丁○○之匯款，總計35萬 4,000
    元，而以取得贓款之工具，至為明確。
  (二)復按金融存款帳戶，事關存戶個人財產權益之保障，與存戶
    之印鑑章、金融卡結合，其專屬性、私密性更形提高，除非
    本人或與本人具密切之關係者，難認有何理由可自由流通使
    用該存摺、金融卡、印章及密碼，一般人亦均有應妥為保管
    ，恆係吾人日常生活經驗與事理。準此，被告所持前開土地
    銀行帳戶既係為換取3,000 元之代價而與交付，嗣後雖未能
    取得該筆報酬，然此為其個人金融存款帳戶，復參以被告前
    有工作經驗，其對金融存款帳戶之管理應有相當認識及生活
    經驗，當應予妥善保管，以免任由他人使用。然者，然被告
    竟甘冒存摺、金融卡及密碼遭有心人士作為犯罪工具利用之
    危險，以讓他人使用，且互核其所持前開土地、渣打銀行帳
    戶，被害時間相若且同在桃園縣中壢市內壢火車站，應可認
    屬一同交付（至被告所辯前開渣打帳戶係遭竊云云，詳如後
    所述），核與一般人管理金融帳戶常情有悖，自可預見係供
    隱瞞其資金流程及行為人身分，以從事詐欺犯罪使用，作為
    詐欺取財收取被害人匯入款項之帳戶無誤。是以，被告所持
    前開土地、渣打帳戶與該詐騙集團後，被害人甲○○、乙○○、丁○○遭詐騙之35萬4,000 元，顯不違背被告之本意，
    是堪認具有幫助該詐騙集團實行詐欺犯罪之幫助故意，殆無
    疑義。
  (三)另按所謂證據，係指超越一切合理之可疑，足以認定被告確
    有犯罪行為之積極事證而言，被告固無就所辯解之事實負舉
    證證明之義務，然倘被告提出訴訟上不能證明的積極抗辯，
    且不合社會生活上之常態經驗時，對於既已存在的積極罪證
    ，都是不足以用來形成合理懷疑的幽靈抗辯，自非「罪疑惟
    輕」之情形，當不得以此抗辯而排除超越一切合理可疑之積
    極證據。準此，被告雖以前詞為辮，惟其前於警詢時、偵查
    中就所述機車遭撬開而失竊前開渣打銀行帳戶云云，直至本
    院審判期日迄無法提出何證據方法以供調查，則所辯失竊一
    事是否屬實，已非無疑。況且，參酌被告供稱前開渣打銀行
    帳戶密碼祇其一人知悉，未曾告以他人乙節，復渣打銀行內
    壢分行亦於98年2 月12日以渣打商銀內壢字第980212-2號函
    覆表示：辦理存摺密碼變更本人需攜帶雙證件及原留存印鑑
    至本行辦理，金融卡直接至自動櫃員機操作變更等語，則是
    關個人隱私之專屬密碼資料祇被告一人擁有，他人無從得知
    ，顯然前開渣打銀銀行帳戶之後得以遭該詐騙集團成員領出
    贓款，當可認為被告授意下告知，其交付存摺、金融卡及密
    碼之行為，著實明確，其所辯係失竊云云，對於既已存在之
    積極罪證，自不生阻卻之效力，亟難以此而為有利被告之事
    實認定。
  (四)綜上所述，被告客觀上確有幫助詐欺取財之事實，主觀上亦
    有幫助詐欺取財不確定之故意，均堪認定。是本件事證明確
    ，被告犯行堪以認定。
三、按幫助犯之成立，主觀上行為人須有幫助故意，客觀上須有
    幫助行為，意即需對於犯罪與正犯有共同之認識，而以幫助
    之意思，對於正犯資以助力，而未參與實施犯罪之行為者而
    言，最高法院75年度台上字第1509號、88年度台上字第1270
    號判決意旨可資參照。查被告丙○○將前開土地、渣打銀行
    帳戶存摺、金融卡及密碼提供與真實姓名年籍不詳之成年人
    ，再由該詐騙集團之數名成年男女向被害人甲○○、乙○○
    、丁○○詐取財物，至足認有2 名以上之成員共同施用詐術
    ，復渠等有犯意之聯絡及行為之分擔，為共同正犯；但被告
    係以幫助詐欺取財之犯意為之，供作贓款匯入、提領之帳戶
    ，僅係就他人之詐欺取財犯行提供助力，屬構成要件以外之
    行為，復查無可認與渠等有犯意聯絡、行為分擔情事，自應
    論以幫助犯。故核被告所為，係犯刑法第30條第1 項前段、
    第339條第1項之幫助詐欺取財罪，至臺灣高雄地方法院檢察
    署檢察官98年度偵字第14889 號併案意旨書認係構成幫助恐
    嚇取財罪，容有不合，併此敘明。又被告以一幫助詐欺取財
    行為，同時提供前開土地、渣打銀行帳戶幫助正犯詐取被害
    人甲○○、乙○○、丁○○之財產法益，為想像競合犯，應
    從一重處斷。聲請意旨雖未就被告所犯幫助詐取被害人乙○○財物之犯行於犯罪事實欄敘明，惟被告祇一幫助詐欺取財
    行為，如前所述，該部分核與已敘及之其餘犯罪事實，有想
    象競合犯之裁判上一罪關係，為聲請簡易判決處刑效力所及
    ，本院自得併予審理，附此敘明。再被告所為係幫助犯，併
    依刑法第30條第2 項之規定按正犯之刑減輕之。原審對被告
    予以論罪科刑，固非無見，惟原審漏未就被告所犯幫助詐取
    被害人乙○○財物之犯行予以審究，容有未洽，上訴人指摘
    原判決量刑不當，固待商榷，惟原判決既有上述違誤之處，
    自應由本院予以撤銷。爰審酌被告將帳戶任意交予他人詐騙
    財物，造成犯罪偵查困難，致使此類犯罪手法層出不窮，嚴
    重危害交易秩序與社會治安，且未賠償被害人甲○○、乙○○、丁○○，總計損失達35萬4,000 元，復犯後否認犯行，
    未見悔意，惟念及其甫屆成年，及其犯罪之手段、素行、生
    活狀況、智識程度等一切情狀，量處如主文所示之刑，並諭
    知易科罰金之折算標準。
四、復按共同正犯因相互間利用他方之行為，以遂行其犯意之實
    現，本於責任共同之原則，有關從刑之沒收部分，雖他共同
    正犯所有供犯罪所用之物，亦應於其本身所處主刑之後，併
    為沒收之諭知，幫助犯則僅對犯罪構成要件以外之行為為加
    工，且無共同犯罪之意思，自不適用該責任共同之原則，對
    於正犯所有供犯罪所用或因犯罪所得之物，勿庸併為沒收之
    宣告，最高法院86年度台上字第6278號判決意旨可資參照。
    執此，被告丙○○所申設之前開土地、渣打銀行帳戶存摺、
    金融卡，因已交付該詐欺集團使用，要非被告所有之物，而
    屬正犯所有供犯罪所用之物，復被告祇為幫助犯，核無責任
    共同原則之適用，依上揭說明，自毋庸諭知沒收，併此敘明
    。
五、末被告丙○○經合法傳喚，無正當理由不到庭，爰依刑事訴
    訟法第371 條之規定，不待其陳述，逕為一造缺席判決，附
    此敘明。
據上論斷，應依刑事訴訟法第455條之1 第1項、第3項、第371條
、第369條第1項前段、第364條、第299條第1項前段，刑法第339
條第1項、第30條第1項前段、第2項、第55條、第41條第1項前段
，刑法施行法第1條之1第1項、第2項前段，判決如主文。
本案經檢察官施昱廷到庭執行職務。
中    華    民    國    98    年    9     月    24    日
                  刑事第六庭  審判長法  官  錢建榮
                                    法  官  宣玉華
                                    法  官  黃翊哲
以上正本證明與原本無異。
本件不得上訴。
                                    書記官  劉霜潔
中    華    民    國    98    年    9     月    24    日
附錄本判決論罪科刑法條：刑法第339條第1項
意圖為自己或第三人不法之所有，以詐術使人將本人或第三人之
物交付者，處5年以下有期徒刑、拘役或科或併科1,000元以下罰
金。（罰金部分，依刑法施行法第1條之1第1項、第2項前段規定
，貨幣單位變更為新臺幣且金額提高為30倍）


司法院資訊處製作；財團法人民間司法改革基金會備份。
